【裁判字號】    88,訴,259
【裁判日期】    890209
【裁判案由】    損害賠償
【裁判全文】
臺灣新竹地方法院民事判決  八十八年度訴字第二五九號
    原      告  乙○○
    訴訟代理人  歐東洋律師
    被      告  浩恩建設股份有限公司  設新竹市○○街九三號七樓
    法定代理人  丙○○      住.
    訴訟代理人  甲○○      住.
                郭柏岑      住.
    被      告  丁○○○    住台北市○○區○市里○○鄰○○路○段六五巷四號
                            .
右當事人間損害賠償事件，本院判決如左：
    主    文
原告之訴及其假執行之聲請均駁回。
訴訟費用由原告負擔。
    事    實
甲、原告方面：
一、聲明：
（一）被告應連帶給付原告新台幣六十萬元及自民國八十二年九月六日起至清償日止
      ，按年息百分之五計算之利息。
（二）訴訟費用由被告連帶負擔。
（三）原告願供擔保請准宣告假執行。
二、陳述：
（一）查原告於民國八十二年八月二十三日向被告浩恩建設股份有限公司（簡稱被告
      浩恩公司）購買坐落新竹市○○段四五一地號土地、面積四八０平方公尺，持
      分為一萬分之二一六，以及其上建物即門牌號碼新竹市○○街九十三號四樓之
      三房屋乙戶，因原告考慮停車問題，乃於八十二年九月六日再向被告浩恩公司
      購買坐落新竹市○○段三八八地號上編號三十九之停車位（其土地持分為該三
      八八地號土地之一００００分之三十二），雖原告所擇之上開停車位非被告浩
      恩公司所有，而係被告丁○○○所有，惟當時被告浩恩公司向原告表示其有辦
      法，原告不疑有他，遂向被告浩恩公司購買該停車位，並付清停車位價款新台
      幣（下同）六十萬元。嗣後被告二人雖於八十二年十月十四日將上開停車位所
      坐落之新竹市○○段三八八地號土地、持分一００００分之三十二（簡稱系爭
      土地）移轉登記予原告，並於八十二年十一月一日由被告共同簽立讓渡書予原
      告，惟被告等竟隱瞞系爭土地業已設定抵押權予訴外人台灣中心企業銀行股份
      有限公司（簡稱台灣中小企限）之事實，致使系爭土地遭台灣中小企銀聲請本
      院拍賣中，而使原告受有莫大之損害。
（二）按因故意或過失，不法侵害他人之權利者，負損害賠償責任；數人共同不法侵
      害他人之權利者，連帶負損害賠償責任。負損害賠償責任者，除法律另有規定
      或契約另有訂定外，應回復他方損害發生前之原狀。不能回復原狀或回復顯有
      重大困難者，應以金錢賠償其損害，民法第一百八十四條第一項、第一百八十
      五條第一項、第二百十三條第一項及第二百十五條分別定有明文，本件被告共
      同隱瞞系爭土地業已設定抵押予台灣中小企銀之事實，使原告陷於錯誤，而購
      買坐落系爭土地上之停車位，其後系爭土地並因被告之因素，而使其遭受拍賣
      ，致原告之權利受損，是被告所為顯然係共同侵害原告之權利，揆諸前揭條文
      之規定，被告自應連帶負損害賠償責任。又因系爭土地業已遭受拍賣，雖尚未
      拍定，惟被告顯無法回復原狀，依前開條文之規定，被告自應以金錢賠償原告
      之損害，而因原告係以六十萬元購買系爭土地，今因被告之因素而遭受拍賣，
      是原告之損害即應以六十萬元計算，爰依民法第一百八十四條第一項前段及第
      一百八十五條之侵權行為之法律關係，訴請被告連帶給付原告六十萬元及其法
      定遲延利息。
三、對被告抗辯之陳述：
    被告浩恩公司雖否認系爭土地係其出售予原告，辯稱係由另一被告丁○○○所賣
    ，其僅代理丁○○○與原告接洽買賣事宜，並無共謀侵害原告權利之情形，且原
    告於買賣之前即可申請相關土地登記簿謄本查閱，應無不知土地已設定抵押權之
    理云云。惟查，系爭土地確由浩恩公司出售予原告之事實，業經當初受原告委託
    辦理系爭土地買賣事宜之代書吳國書證述屬實，且有該讓渡書之記載可憑，而代
    書當時亦有事先申請土地登記簿謄本，惟無法看出其上已設定抵押權，是被告浩
    恩公司指稱原告當時應已知悉土地有設定抵押權予台灣中小企銀云云，並非事實
    。
四、證據：提出建物登記簿謄本影本一份、讓渡書影本一份、本院民事執行處函文影
    本三份、土地買賣移轉契約書影本一份、土地登記簿謄本一份、建物登記簿謄本
    二份。
乙、被告方面：
被告丁○○○未於言詞辯論期日到場，亦未提出準備書狀作何聲明或陳述。
被告浩恩公司未於最後言詞辯論期日到場，據其於前言詞辯論期日所為之聲明及陳述
如左：
一、聲明：原告之訴駁回；訴訟費用由原告負擔。
二、陳述：系爭停車位所坐落之土地係由被告丁○○○出售予原告，被告浩恩公司所
    以會在讓渡書上簽名，僅因由其代理被告丁○○○與原告接洽買賣事宜，並代理
    收受原告交付之六十萬元價金（其後已轉交予丁○○○），才應原告之要求在讓
    渡書上簽名，是被告並無原告所指共謀隱瞞已設定抵押權之事實，且事實上原告
    於買受土地前應可申請土地登記簿謄本，查閱後即可得知系爭土地已設定抵押權
    之情形，是原告指稱其於買賣當時不知土地已設定抵押權，為被告共同隱瞞而遭
    侵害權利云云，顯非事實。
三、證據：提出交屋證明書影本一份、車位預定買賣契約書之房屋及土地契約書影本
    各一份。
丙、本院依職權至現場履勘，並調閱本院八十七年度執字第一七一六號民事執行卷宗
    。
    理    由
一、程序方面：
    本件被告丁○○○經合法通知，未於言詞辯論期日到場，被告浩恩公司未於最後
    言詞辯論期日到場，核均無民事訴訟法第三百八十六條各款所列情形，爰依原告
    聲請，由其一造辯論而為判決。
二、得心證之理由：
（一）本件原告起訴主張：其於八十二年八月二十三日因向被告浩恩公司購買坐落新
      竹市○○段四五一地號土地之部分及其上建物，為了停車問題，乃再於八十二
      年九月六日向被告浩恩公司購買前述編號三十九停車位所坐落之系爭土地，詎
      系爭土地之所有人即被告丁○○○竟與出賣人即被告浩恩公司共同謀議，故意
      隱瞞該土地已經設定抵押權予台灣中小企銀之事實，而將該土地以六十萬元出
      售予原告，並於八十二年十月十四日辦理移轉登記為原告所有，嗣後因被告之
      因素，而使系爭土地遭受拍賣，致原告之權利受損，是被告已對原告構成共同
      侵權行為，並致原告受有不能回復原狀之損害六十萬元，原告爰依民法第一百
      八十四條第一項前段、第一百八十五條共同侵權行為之法律關係，訴請被告連
      帶給付原告六十萬元及其法定遲延利息等語；被告丁○○○迄未到場爭執，亦
      未提出任何證據供本院審酌；被告浩恩公司則以：其非系爭土地之出賣人，亦
      未與丁○○○共謀對原告為侵權行為，且原告於買受系爭土地前應已知悉土地
      設定抵押權之事實等語置辯。
（二）按「因故意或過失，不法侵害他人之權利者，負損害賠償責任」，民法第一百
      八十四條第一項前段定有明文。是民法前開條文所定侵權行為之成立，其要件
      之一，必須行為人有侵害他人權利之情事發生。而所謂權利，乃指既存法律體
      系所明認之權利，包括非財產權及財產權，其中財產權，係指物權、準物權、
      無體財產權等在內，惟買賣之物或權利本身存有之瑕疵，係屬物之瑕疵或權利
      瑕疵擔保之問題，買受人僅得依物之瑕疵或權利瑕疵擔保之責任，向出賣人請
      求，尚不得據此主張該物或權利本身受有侵害，而主張依侵權行為之法律關係
      向出賣人請求賠償。經查，本件原告主張因被告浩恩公司出售系爭土地予原告
      時，與被告丁○○○共同謀議，故意隱瞞系爭土地已經設定抵押權予訴外人台
      灣中小企銀之事實，致原告不知土地上已存有抵押權，而仍以六十萬元買受該
      土地，其後並因被告之行為，致該土地遭台灣中小企銀聲請查封拍賣，是因被
      告二人之行為，致其權利受到侵害，並受有六十萬元之損害等情，固據原告提
      出建物登記簿謄本影本一份、讓渡書影本一份、本院民事執行處函文影本三份
      、土地買賣移轉契約書影本一份、土地登記簿謄本一份、建物登記簿謄本二份
      為證，惟被告浩恩公司否認有對原告為侵權行為之事實。查，被告丁○○○係
      於八十年四月間將其就前開新竹市○○段三八八地號土地享有之所有權，設定
      所有權範圍應有部分一萬分之一二九三之抵押權予台灣中小企銀，其後因被告
      丁○○○於八十二年十月間將其就系爭土地之所有權出售予原告，並已辦畢所
      有權移轉登記，致原告取得之系爭土地需承受被告丁○○○設定予台灣中小企
      銀之抵押權，有原告提出之土地登記簿謄本在卷可憑。姑不論原告主張被告丁
      ○○○及浩恩公司係故意隱瞞系爭土地已設定有抵押權，而仍由被告浩恩公司
      將該土地出售予原告之事實，是否屬實，尚有疑義，縱認原告上開主張之情屬
      實，惟系爭土地其上存在有抵押權之物上負擔，應係其土地所有權之權利於買
      賣契約成立時，是否存有瑕疵之權利瑕疵擔保之問題，尚難認被告浩恩公司於
      出售其上存有抵押權物上負擔之系爭土地予原告，而故意隱瞞不告知原告關於
      抵押權存在一事時，即有侵害到原告何財產權之「權利」可言，至於是否有侵
      害到原告之「利益」，則屬另一問題。準此，原告既於與被告浩恩公司成立買
      賣契約，並受系爭土地之移轉登記當時，未因被告之未告知抵押權設定一事，
      而遭受到何權利之侵害，從而，原告主張依民法第一百八十四條第一項前段及
      第一百八十五條共同侵權行為之法律關係，訴請被告連帶負侵權行為損害賠償
      責任，而給付其六十萬元及法定遲延利息，核屬無據，應予以駁回。而原告之
      訴既經駁回，其假執行之聲請亦失所附麗，應併駁回之。
三、本件判決之基礎已臻明確，兩造其餘之攻擊、防禦方法及舉證，核與判決結果無
    影響，爰不一一予以論列，併此敘明。
四、據上論結，本件原告之訴為無理由，依民事訴訟法第三百八十五條第一項前段、
    第七十八條，判決如主文。
中      華      民      國    八十九    年      二      月      九      日
                                  臺灣新竹地方法院民事第一庭
~B法      官  鄭政宗
右為正本係照原本作成。
如對本判決上訴，須於判決送達後廿日內向本院提出上訴狀。
~B法院書記官  洪儷容
中      華      民      國    八十九    年      二      月      九      日


司法院資訊處製作；財團法人民間司法改革基金會備份。
